【裁判字號】    89,上易,1715
【裁判日期】    891109
【裁判案由】    妨害家庭
【裁判全文】
臺灣高等法院臺南分院刑事判決             八十九年度上易字第一七一五號  Ｃ
      上  訴  人  臺灣雲林地方法院檢察署檢察官
      被      告  乙  ○  ○
右上訴人因被告妨害家庭案件，不服臺灣雲林地方法院八十九年度易字第二七三號中
華民國八十九年八月九日第一審判決（起訴案號：臺灣雲林地方法院檢察署八十九年
度偵字第三二號、三八九號），提起上訴，本院判決如左：
      主      文
上訴駁回。
      理      由
一、公訴意旨略以：被告乙○○明知甲○○係丙○○之妻，為有配偶之人，竟基於概
    括之犯意，自民國八十八年六月間起，至八十八年六月二十一日止，在雲林縣斗
    南鎮合歡賓館等處發生性關係多次，嗣至八十八年六月二十一日，為告訴人丙○○發見查獲，乃由乙○○立切結書，保證不再與甲○○發生性關係，惟事後乙○○未依和解書履行，更於八十八年十一月十四日，與被告甲○○外出發生性關係
    ，為告訴人丙○○發見查獲，並於八十八年十二月二十日提出告訴，因認被告乙○○連續犯刑法第二百三十九條後段之相姦罪嫌云云。
二、按刑法第二百三十九條之罪，配偶縱容或宥恕者，不得告訴。同法第二百四十五
    條定有明文。本件被告乙○○於八十八年六月間起，至同年六月二十一日止，與
    被告甲○○發生性關係多次部分，業據被告乙○○與告訴人丙○○和解，並由被
    告乙○○書立切結書載明「本人乙○○與甲○○發生男女不正常關係﹕﹕六月二
    十一日被歐先生（指丙○○）發現，要我們以後不能再犯，以後再犯不能原諒我
    們二人」。另於和解書亦載有：「丙○○（甲方）乙○○（乙方）雙方因乙方曾
    與甲方之妻甲○○發生超友誼關係，經雙方親友居中協調和解，其條件由乙方賠
    償甲方精神損失新台幣陸拾萬元，甲方願放棄對乙方法律追訴權：：」有切結書
    及和解書附卷可查，而於原審審理時法官訊問乙○○告訴通姦之時間是何時，乙○○又明確供稱：「八十八年十一月十四日。八十八年六月二十一日以前通姦被
    我抓到，我原諒了，由乙○○寫切結書」（詳原審卷第十六頁），從而告訴人丙○○於本院審理時稱：該切結書未經伊簽名，伊僅持供被告通姦之証明，並無宥
    恕云云，殊不足採。被告乙○○與甲○○等於八十八年六月二十一日以前通、相
    姦行為，既已於告訴人丙○○提起告訴〔即八十八年十二月二十一日〕前，即經
    告訴人丙○○原諒宥恕而不得告訴，揆諸首揭規定，此部分應為不受理之諭知。
三、至公訴意旨另略以：被告乙○○復基於概括之犯意，於八十八年十一月十四日，
    與被告甲○○外出發生性關係，為告訴人丙○○發見查獲，因認被告乙○○涉犯
    刑法第二百三十九條後段之相姦罪嫌云云。惟查：
    （一）按犯罪事實應依證據認定之，無證據不得推定其犯罪事實。不能證明被告
          犯罪者，應諭知無罪之判決，刑事訴訟法第一百五十四條、第三百零一條
          第一項分別定有明文。又告訴人之告訴，係以被告受刑事訴追為目的，是
          其陳述是否與事實相符，仍應調查其他證據以資審認。認定不利於被告之
          事實，須依積極證據，茍積極證據不足為不利於被告事實之認定時，即應
          為有利於被告之認定，更不必有何有利之證據，最高法院著有五十二年台
          上字第一三００號、三十年上字第八一六號判例可循。本件公訴人認被告
          乙○○涉犯刑法第二百三十九條後段之相姦罪嫌，無非係依告訴人丙○○
          之指訴，稱八十八年十一月十四日，被告乙○○再次以電話聯絡被告張滿
          足外出，為被告乙○○涉犯刑法第二百三十九條後段相姦罪嫌之論據。
    （二）訊據被告乙○○矢口否認於八十八年六月二十一日以後再與甲○○相姦，
          八十八年十一月十四日亦無相姦等語。甲○○固承認其與被告乙○○於八
          十八年六月二十一日有通姦情事，惟堅決否認於八十八年十一月十四日再
          與被告乙○○通姦行為，辯稱：八十八年六月二十一日以後，至八十八年
          十一月十四日期間，只有與乙○○電話聯絡，沒有在一起，沒有通姦行為
          等語。而告訴人丙○○亦指訴稱：告訴乙○○通姦時間是八十八年十一月
          十四日。八十八年六月二十一日以前通姦被伊抓到，伊原諒了，由乙○○
          寫切結書。八十八年十一月十四日那天伊沒有抓到，但是他們有保持聯絡
          ，伊只發見他們〔指被告乙○○、甲○○〕有再聯絡，沒有發見他們通姦
          行為云云。綜合告訴人丙○○之上揭指訴、及被告甲○○之供述以觀，僅
          能證明被告乙○○與被告甲○○確有聯絡無訛，惟無積極證據足證八十八
          年十一月十四日被告彼等二人有發生性關係情事，自難僅憑被告彼等間有
          聯絡，即遽認有通姦情事。是告訴人丙○○既不能證明被告彼等二人有通
          姦之情，復無法提出具體事證以供本院調查，尚難以被告二人彼等間有聯
          絡，即率爾認定彼等有通姦犯行。此外，本院復查無其他積極證據足證被
          告二人有何妨害家庭犯行，此部分自屬不能證明犯罪，揆諸前開說明，自
          應諭知被告乙○○無罪之判決。
四、原審對被告於八十八年六月二十一日以前之相姦犯行，認已經告訴人丙○○之宥
    恕而不得告訴，而諭知不受理之判決。對八十八年十一月十四日相姦部分認不能
    証明被告犯罪，而為無罪之判決，認事用法俱無不合，檢察官上訴意旨，循告訴
    人之請求，以告訴人並未「宥恕」，而指摘原判決不當，並無可取，為無理由，
    應予駁回。
據上論斷，應依刑事訴訟法第三百六十八條判決如主文。
本案經檢察官劉欽銘到庭執行職務。
中    華    民    國      八十九      年      十一      月      九      日
                                  臺灣高等法院臺南分院刑事第六庭
                                      審判長法官  林    金    村
                                            法官  徐    宏    志
                                            法官  戴    勝    利
右正本證明與原本無異。
不得上訴。
                                      法院書記官  吳    銘    添
中    華    民    國      八十九      年      十一      月     十       日


司法院資訊處製作；財團法人民間司法改革基金會備份。
